【裁判字號】    97,訴,125
【裁判日期】    970430
【裁判案由】    分割共有物
【裁判全文】
臺灣高雄地方法院民事判決               97年度訴字第125號
原      告  甲○○
            乙○○
前列二人共同
訴訟代理人  蔡鴻杰律師
複 代理 人  洪耀臨律師
被      告  丙○○
上列當事人間分割共有物事件，本院民國97年4 月17日言詞辯論
終結，判決如下：
    主      文
原告與被告共有坐落於高雄縣鳳山市○○○段一甲小段第0000-0
000 地號土地，地目：建，面積二七平方公尺，應依下列方式分
割：(一)如附圖所示A 部分面積二二點九五平方公尺，分歸原告甲
○○、乙○○按各二分之一之應有部分比例保持共有；(二)如附圖
所示B 部分面積四點零五平方公尺，分歸被告單獨所有。
訴訟費用由原告甲○○、乙○○各負擔二百分之八十五，餘由被
告負擔。
    事實及理由
一、本件原告起訴主張：坐落高雄縣鳳山市○○○段一甲小段70
    之31地號土地（下稱系爭土地），為兩造所共有，原告與被
    告之應有部分分別為85% 、15% ，而兩造間就系爭土地並無
    不為分割之約定，且依該土地之使用目的，亦無不能分割之
    情事，又系爭土地上現有兩造分別所有之建物，為此，依民
    法第823 條請求依現狀分割，並聲明求為判決：准兩造共有
    之系爭土地予以分割，分割方案為如附圖所示之A 部分面積
    22.95 平方公尺分歸原告共有，如附圖所示B 部分面積4.05
    平方公尺分歸被告取得。
二、被告則以：同意原告所主張之分割方案，但不同意賣土地給
    原告等語資為抗辯。
三、兩造爭執及不爭執事項：
（一）不爭執部分：系爭土地為兩造所共有，原告與被告之應有
      部分分別為85% 、15% ，而兩造間就系爭土地並無不為分
      割之約定，此有土地登記謄本在卷可參。
（二）爭執部分：系爭土地應如何分割，始為妥適？
四、本院之判斷：
（一）按各共有人，除因物之使用目的不能分割或契約訂有不分
      割之期限者外，得隨時請求分割共有物，民法第823 條第
      1 項定有明文。本件原告主張系爭土地為兩造所共有，其
      應有部分為原告甲○○85/200、乙○○85/200、被告15/1
      00之事實，有卷附土地登記謄本1 份為憑（見本院96年度
      鳳調字第181 號卷第7 、8 頁），堪認真實。又兩造對系
      爭土地並無不為分割之約定，亦無因使用目的而不能分割
      之情形存在，為雙方所不爭執，已如前述，是以原告訴請
      裁判分割系爭土地，於法並無不合，應予准許。
（二）次按共有物之分割，應由法院依民法第824 條為適當之分
      配，不受當事人主張之拘束，法院則應參酌當事人之聲明
      、共有物之性質、經濟效用及全體共有人利益等公平決定
      之。查原告所主張如附圖所示之分割方案，亦即如附圖所
      示A 部分面積22.95 平方公尺，分歸原告甲○○、乙○○
      按各1/2 之應有部分比例保持共有，而附圖所示B 部分面
      積4.05平方公尺，分歸被告單獨所有，因此分割方式，使
      原告所分得如附圖所示A 部分之土地，與渠等所有之房屋
      相毗連，另被告所分得如附圖所示B 部分之土地，亦與被
      告所有之房屋相連接，此為兩造所不爭（見本院卷第39頁
      ），而被告其後於本院審理期間，亦表示同意原告所主張
      之分割方案（見本院卷第60頁），故經本院審酌兩造既均
      同意上開原告所主張之分割方案，且依原告前開分割方案
      予以分割系爭土地後，使兩造所各自擁有之建物，與分割
      後所各自分得之土地相毗連，有利增加兩造所有建物之價
      值及使用上之便利等一切情狀，認依附圖所示，由原告甲
      ○○、乙○○取得如附圖所示A 部分面積22.95 平方公尺
      ，且按各1/2 之應有部分比例保持共有；另被告單獨取得
      如附圖所示B 部分面積4.05平方公尺之土地，應屬適當，
      爰判決如主文第1項所示。
五、末按分割共有物本質上並無訟爭性，由本院斟酌何種分割方
    案較能增進共有物之經濟效益，並兼顧兩造之利益，以決定
    適當之分割方法，故兩造本可互換地位，由任一共有人起訴
    請求分割，均無不可，實質上並無所謂何造勝訴敗訴之問題
    ，故本件訴訟費用應由兩造按其應有部分比例分擔，始屬公
    允，乃判決如主文第2項所示。
據上論結，原告之訴為有理由，依民事訴訟法第80條之1 ，判決
如主文。
中    華    民    國    97    年    4     月    30    日
                    民事鳳山分庭法  官  李怡諄
正本係照原本作成。
如不服本判決，應於送達後20日內，向本院提出上訴狀並表明上
訴理由，如於本判決宣示後送達前提起上訴者，應於判決送達後
10日內補提上訴理由書（須附繕本）。
中    華    民    國    97    年    4     月    30    日
                                書記官  陳建琪


司法院資訊處製作；財團法人民間司法改革基金會備份。
